【裁判字號】    99,交聲,3396
【裁判日期】    990930
【裁判案由】    聲明異議
【裁判全文】
臺灣臺中地方法院交通事件裁定        99年度交聲字第3396號
原處分機關  交通部公路總局臺中區監理所
異  議  人
即受處分人  甲○○
上列受處分人因違反道路交通管理處罰條例案件，對於交通部公
路總局臺中區監理所民國99年7月2日所為之裁決（中監違字第裁
60-ZCQ026664號、60-ZCQ026351號裁決書）聲明異議，本院裁定
如下：
    主    文
異議均駁回。
    理    由
一、原處分意旨略以：異議人即受處分人甲○○（下稱受處分人
    ）所有之車牌號碼8008-EM號自用一般小客車，並未申裝ETC
    電子收費之e通機，於民國98年12月5日21時1分許，行經后
    里收費站北上第7車道，因「行駛高速公路，於駛進收費站
    繳費時，未依標誌指示過站繳費（未申裝戶行駛電子收費車
    道）」之違規，經原舉發機關內政部警政署國道公路警察局
    第三警察隊泰安分隊於99年2月24日，依道路交通管理處罰
    條例第33條第3項規定，逕行製單（公警局交字第ZCQ026351
    號）舉發受處分人違反道路交通管理處罰條例第33條第3項
    之交通違規行為，並經交通部臺灣區○道○○○路局依交通
    部臺灣區○道○○○路電子收費申裝及欠費追繳作業注意事
    項規定，通知受處分人補繳，但受處分人仍未依期限補繳，
    有「汽車行駛於應繳費之公路不依規定繳費（未申裝戶行駛
    電子收費車道）（98年12月5日21時1分過違規地點，經通知
    補繳，繳費期限99年1月25日止未補繳）」之違規，經原舉
    發機關內政部警政署國道公路警察局於99年2月24日依道路
    交通管理處罰條例第27條第1項規定逕行製單舉發（公警局
    交字第ZCQ026664號），受處分人未於應到案期限到案，經
    原處分機關於99年7月2日逕依道路交通管理處罰條例第33條
    第3項、第27條第1項及違反道路交通管理事件統一裁罰基準
    表規定，分別裁處受處分人罰鍰新臺幣（下同）900元、4,5
    00元等語。
二、聲明異議意旨略以：當時北上有使用ETC的機子，機號為000
    000000A980F0C07CA850500、卡片序號為0000000000000000
    ；當時北上從臺中到板橋，機子扣款未有任何問題，不會只
    有后里收費站，才有異常，請詳查。又98年12月至99年至今
    未收到任何罰款及紅單照片，車主於今年99年4月有至網路
    監理站查詢是否有任何紅單或罰鍰，但均無顯示，請詳查等
    語。
三、按汽車行駛於應繳費之公路、橋樑、隧道或輪渡，不依規定
    繳費者，處汽車所有人或駕駛人3,000元以上6,000元以下罰
    鍰，並追繳欠費；汽車行駛於高速公路，除道路交通管理處
    罰條例第33條第1項、第2項外，有其他違反管制規定之行為
    ，處駕駛人新臺幣（下同）600元以上1,200元以下罰鍰，道
    路交通管理處罰條例第27 條第1項、第33條第3項亦分別定
    有明文。而汽車駕駛人之行為有行經設有收費站之道路，不
    依規定停車繳費，當場不能或不宜攔截製單舉發者，得逕行
    舉發；且第一項逕行舉發，應記明車輛牌照號碼、車型等可
    資辨明之資料，以汽車所有人為被通知人製單舉發；道路交
    通管理處罰條例第7條之2第1項第6款、第4項亦有明文。又
    交通部臺灣區○道○○○路局為辦理電子收費申裝及欠費追
    繳作業，依公路通行費徵收管理辦法訂定交通部臺灣區○道
    ○○○路局電子收費申裝及欠費追繳作業注意事項，該注意
    事項第13條第2項、第17條規定：用路人不依規定繳費，營
    運單位應依國道高速公路局查明之車籍資料，製發「補繳通
    行費及作業處理費通知單」，追繳通行費並加收作業處理費
    用；用路人應依「補繳通行費及作業處理費通知單」所列金
    額及繳費期限完成補繳，逾補繳期限截止日未繳納者，依法
    舉發。再按送達應向受送達人之住居所、事務所或營業所為
    之；不能送達住所或以補充送達、留置送達之方式為之者，
    得將文書寄存送達地之地方自治或警察機關，並作送達通知
    書兩份，一份黏貼於應受送達人住居所、事務所、營業所或
    其就業處所門首，另一份交由鄰居轉交或置於該送達處所信
    箱或其他適當位置，以為送達；前項情形，由郵政機關為送
    達者，得將文書寄存於送達地之郵政機關，行政程序法第72
    條第1項、第74條第1項、第2項亦有明文。
四、關於「行駛高速公路，於駛進收費站繳費時，未依標誌指示
    過站繳費」部分：
（一）受處分人所有車牌號碼8008-EM號自用一般小客車，於上
      開時、地行經后里收費站北上第7車道，有「行駛高速公
      路，於駛進收費站繳費時，未依標誌指示過站繳費（未申
      裝戶行駛電子收費車道）」，遭內政部警政署國道公路警
      察第三警察隊泰安分隊逕行製單舉發等情，有內政部警政
      署國道公路警察局99年2月24日公警局交字第ZCQ026664號
      舉發違反道路交通管理事件通知單、遠通公司檢附之採證
      照片及公路監理電子閘門汽車車籍資料各1份在卷可稽。
（二）受處分人雖以有使用e通機且於其他受費站未有扣款失敗
      問題置辯，惟本件受處分人所有車號8008-EM號自用小客
      車並未申裝e通機，其所稱使用機號000000000A980F0C07C
      A850500之e通機，並非申裝於系爭車輛下，有臺灣臺中地
      方法院電詢遠通電收股份有限公司之公務電話紀錄1份，
      在卷足證。而ETC自95年2月10日開通至今，並未開放一機
      （OBU）多車使用，有關媒體對此之報導，亦含載有政府
      相關單位之澄清，惟部分民眾並未注意到澄清部分。一機
      一車係依據ETC招商文件隨車登記之規範而規劃，若共用e
      通機，易發生違規欠費之歸屬混淆，導致用戶權益受損，
      故若非使用該車專屬之OBU且未扣款成功，視同未申裝OBU
      誤闖ETC車道，依道路交通管理處罰條例第33條第3項之規
      定，處汽車駕駛人600元以上1,200元以下罰鍰。是若要將
      專屬之OBU裝置它車，應先向ETC營運公司申請車牌異動，
      俾免受罰一節，有交通部臺灣區○道○○○路局后里收費
      站99年8月27日高后稽字第0990001485號函1紙在卷可稽。
（三）再經本院調閱遠通電收股份有限公司與用戶簽訂之電子收
      費服務契約，該契約第10條規定車內設備單元之使用，應
      依本條之規定及「車內設備單元操作指南」之規定，若因
      乙方（申請用戶本人）未依規定辦理，所遭受之損失由乙
      方負擔，其同條第2款、第3款分別規定：「於車內設備單
      元開通後，乙方應依車內設備單元操作指南正確操作車內
      設備單元，且不得自行或使用非裝機點工作人員以外之第
      三人任意拆卸、破壞或移至他車使用。」、「乙方於變更
      使用之車輛、車內設備單元或其他資料時，應主動或委託
      代理人至甲方（即遠通電收公司）指定之服務中心辦理異
      動作業。」，有遠通電收股份有限公司電子收費服務申請
      書暨電子收費服務契約各1紙在卷可參。綜此，e通機應為
      隨車登記使用，如欲將專屬之機器裝置他車，應先向ETC
      營運公司申請車牌異動，否則於未辦理車機異動前即擅自
      將e通機安裝於非申請裝設之車輛使用，則汽車駕駛人將
      因違反前開道路交通管理處罰條例規定而受罰一節，自應
      為受處分人於申裝使用e通機時所應有之基本認知，且於
      主管機關尚未變更相關政策或規範前，汽車駕駛人仍應遵
      循上開現有之道路交通管理規範，方屬合法。從而，受處
      分人異議無理由，應予駁回。
五、關於「汽車行駛於應繳費之公路不依規定繳費」部分：
（一）有關系爭汽車並未申裝車內設備單元e通機，已如前述，
      而於98年12月5日21時1分許，行經國道一號高速公路北上
      后里收費站第7車道，因汽車行駛於應繳費之公路不依規
      定繳費（未申裝戶行駛電子收費車道）（98年12月5日21
      時1分過違規地點，經通知補繳，繳費期限99年1月25日止
      未補繳）之違規事實，有內政部警政署國道公路警察局99
      年2月24日公警局交字第ZCQ026351號舉發違反道路交通管
      理事件通知單在卷可稽。
（二）受處分人另辯稱從未收到遠通公司催繳通知單及罰單云云
      ，然本件通行費催繳通知單係高速公路局委託遠通公司辦
      理電子收費業務於99年1月5日以掛號件號碼000000000000
      00號交寄，並於99年1月7日對受處分人戶籍地（同車籍地
      ）即臺中縣沙鹿鎮○○里○○路田尾巷91號進行投遞，因
      未獲會晤本人，亦無受領文書之同居人或受雇人，依法於
      99年1月8日將應送達文書寄存於台中沙鹿郵局以為送達，
      並製作郵務送達通知書一式二聯，第一聯投入受處分人信
      箱內，第二聯則黏貼信箱上，則郵務機關已依規定辦理寄
      存送達，該補繳通知單已合法送達，受處分人未於補繳期
      限前補繳欠款，違規事實至明，有高速公路委託遠通電收
      公司辦理電子收費業務送達證書1紙在卷可憑。又舉發通
      知單二份亦於99年3月2日依前開戶籍（車籍地址）投遞，
      亦因未獲會晤本人，亦無受領文書之同居人或受雇人，依
      法於99年3月3日將應送達文書寄存於臺中沙鹿郵局以為送
      達，並製作郵務送達通知書一式二聯，第一聯投入受處分
      人信箱內，第二聯則黏貼信箱上，則郵務機關已依規定辦
      理寄存送達，該二違規舉發通知單均已於99年3月3日合法
      送達，有內政部警政署國道公路警察局送達證書二份，存
      卷可稽。受處分人既自83年6月8日即設籍在「臺中縣沙鹿
      鎮○○路田尾巷91號」迄今（詳戶役政個人基本資料查詢
      結果），且本案原處分機關99年7月2日中監違字第裁60-Z
      CQ026664號、60-ZCQ026351號裁決書均係送達受處分人上
      開戶籍地，並經受處分人收受無誤並於期限內提起本件異
      議在案，益徵本案並無催繳通知及舉發通知書按該址無法
      送達之情形，故受處分人上開所辯，尚無可採。
（三）綜上所陳，受處分人確有於上開時間駕駛系爭汽車未依標
      誌指示過站繳費，且於催繳期限內未依規定補繳之違規事
      實，原處分機關據以裁罰，認事用法並無違誤。從而，本
      件異議為無理由，應予駁回。
六、據上論斷，應依道路交通管理處罰條例第87條第2項，道路
    交通案件處理辦法第19條，裁定如主文。
中    華    民    國    99    年    9     月    30    日
                    交通法庭    法  官  廖慧如
以上正本證明與原本無異。
如不服本裁定應於送達後五日內向本院提出抗告狀。
                                書記官  張宏清
中    華    民    國    99    年    9     月    30    日

司法院資訊處製作；財團法人民間司法改革基金會備份。
